臺灣臺中地方法院刑事判決　　　　　　　100年度訴字第675號
公　訴　人　臺灣臺中地方法院檢察署檢察官
被　　　告　韋家翔
選任辯護人　林瓊嘉律師
上列被告因偽造文書等案件，經檢察官提起公訴（99年度少連偵
字第168、178號、99年度偵字第26791號、100年度偵字第929、
3708號 ），本院判決如下：
    主    文
韋家翔成年人與未成年人共同行使偽造公文書，足以生損害於公
眾及他人，處有期徒刑壹年貳月。扣案如附表所示之物沒收。
    犯罪事實及理由
一、犯罪事實：韋家翔經由友人介紹，得知真實姓名及年籍不詳
    綽號「西屯」之成年男子、少年劉○宏（民國82年9月生，
    真實姓名、年籍詳卷，由本院少年法庭另行處理）與不詳之
    成員所組成之詐欺集團，係以持偽造公文，假冒公務員身分
    之行詐方式，向民眾當面騙取款項，竟基於意圖為自己不法
    所有，而加入該詐欺集團，與該詐欺集團成員，共同基於行
    使偽造公文書、冒充公務員行使職權而詐欺取財之犯意聯絡
    ，先由集團成員於99年間某日，在不詳地點，以不詳方式，
    偽刻「檢察行政處鑑」之印章1枚，繼以之蓋於用以表示監
    管現金之「桃園地方法院地檢署監管科」性質上屬公文書之
    文件，而以此方式偽造該等公文書，足生損害於臺灣桃園地
    方法院檢察署對於機關公文管理之正確性，並持之為詐騙工
    具，而為如下之犯行：詐騙集團某不詳成員於99年8月11日
    上午8時30分許，撥打電話予徐福基，假冒係國泰醫院人員
    ，訛稱其配偶在該處就醫，因而查到其個人資料，其涉及謀
    殺案件，另由某不詳成員謊稱為臺灣桃園地方法院檢察署檢
    察官「江士彥」，向徐福基誆稱，因其為通緝犯，資料外洩
    而須凍結其存款，要求徐福基須自金融帳戶內提領款項，並
    將派員前往與其會合取款監管云云，致徐福基信以為真，陷
    於錯誤，該詐騙集團乃派出真實姓名、年籍不詳，綽號「西
    屯」之成年男子駕駛汽車搭載韋家翔、少年劉○宏，於同日
    上午11時至13時許，陸續在新竹縣竹東鎮○○路、朝陽路口
    ，長春路與新民路口，長春路、朝陽路口，均由韋家翔假冒
    法院人員下車取款，由少年劉○宏負責把風，俟徐福基分別
    自華南銀行、長春郵局、新豐郵局提領現金88萬、55萬、12
    8萬元後，於上揭三處路口，將該等款項交付予假冒法院人
    員之韋家翔，韋家翔即交付偽造「桃園地方法院地檢署監管
    科」公文書共3張予徐福基收執而行使之，足生損害於臺灣
    桃園地方法院檢察署對於機關公文管理之正確性、公信力及
    徐福基。於向徐福基詐騙得手後，旋由綽號「西屯」之人駕
    車搭載韋家翔、少年劉○宏逃逸，韋家翔因而取得1萬3000
    元之報酬。嗣徐福基於同日晚間即發覺受騙，經報警處理，
    而循線查得上情。
二、證據名稱：
(一)、被告韋家翔於警詢、偵查及本院審理時之自白。
(二)、證人即被害人徐福基於警詢、偵查中之證述（見內政部警政
    署刑事警察局刑案偵查卷第二卷第914、915、917-1、917-2
    頁、臺灣臺中地方法院檢察署99年度偵字第26791號偵查卷
    第231頁）、證人即同案被告劉○宏於警詢中之證述（見內
    政部警政署刑事警察局刑案偵查卷第一卷第713至717頁、72
    3至725頁）。
(三)、卷附之新竹縣政府警察局竹東分局竹東派出所受理刑事案件
    報案三單乙份、偽造「桃園地方法院地檢署監管科」公文書
    3張、被害人徐福基提供之存款明細影本乙份可參（見內政
    部警政署刑事警察局刑案偵查卷第一卷第726至728頁、第二
    卷第916、917頁）。
三、論罪科刑部分：
(一)、按「刑法上偽造文書罪，係著重於保護公共信用之法益，即
    使該偽造文書所載名義製作人實無其人，而社會上一般人仍
    有誤信其為真正文書之危險，仍難阻卻犯罪之成立」（最高
    法院54年臺上字第140號判例意旨參照）；又刑法上所稱之
    「公文書」，係指公務員職務上製作之文書，與其上有無使
    用「公印」無涉；若由形式上觀察，文書之製作人為公務員
    ，且文書之內容係就公務員職務上之事項所製作，即令該偽
    造之公文書上所載製作名義機關不存在，或該文書所載之內
    容並非該管公務員職務上所管轄，然社會上一般人既無法辨
    識而仍有誤信為真正之危險，仍難謂非公文書。本案偽造「
    桃園地方法院地檢署監管科」文件內各記載被害人徐福基因
    違反洗錢防制條例法，提存金額各為88萬元、55萬元、128
    萬元（其上均載明桃園地檢署檢察官「江士彥」），其上均
    蓋有偽造之「檢察行政處鑑」印文各1枚，並有文號（九十
    九年度存字第681號），足以使一般人誤信係公務員職務上
    製作之文書，即屬偽造之公文書。是被告韋家翔冒稱為法院
    人員，行使前開偽造之公文，而使被害人徐福基信以為真，
    陷於錯誤而交付前開款項，核其所為，係犯刑法第158條第1
    項之僭行公務員職權罪、第216條、第211條之行使偽造公文
    書罪及第339條第1項之詐欺取財罪。
(二)、次按「刑法上所謂公印或公印文，係專指表示公署或公務員
    資格之印信而言，即俗稱大印與小官章及其印文」（最高法
    院69年臺上字第693號判例意旨參照）；「至其形式凡符合
    印信條例規定之要件而製頒，無論為印、關防、職章、圖記
    ，如足以表示其為公務主體之同一性者，均屬之」（最高法
    院89年度臺上字第3155號判決意旨參照）。再按「刑法第21
    8條第1項所謂公印，係指公署或公務員所用之印信而言，否
    則即為普通印章（最高法院84年度臺上字第6118號判決意旨
    參照）。查本案偽造文書上所蓋之印文為「檢察行政處鑑」
    ，與臺灣桃園地方法院檢察署之機關正確全銜為「臺灣桃園
    地方法院檢察署印」不同，足見該偽造之印章並非依印信條
    例規定、由上級機關所製發、表示公署資格之印信，揆諸前
    開說明，自非公印，而僅屬普通印章；是本案偽造公文書上
    之「檢察行政處鑑」印文，並非公印文，公訴人認上開印文
    為公印文，尚有誤會，合予敘明。
(三)、又被告韋家翔及所屬之詐欺集團成員偽造「檢察行政處鑑」
    印章及蓋用前開印章偽造印文之行為，係偽造公文書之部分
    行為，其偽造公文書進而持之以行使，偽造公文書之低度行
    為應為行使之高度行為所吸收，均不另論罪。
(四)、被告與真實姓名、年籍不詳綽號「西屯」之成年男子及其他
    詐騙集團成員、少年劉○宏等人間，有犯意聯絡及行為分擔
    ，皆應論以共同正犯。
(五)、又按95年7月1日修正施行之刑法刪除牽連犯之立法理由稱：
    目前實務上以牽連犯予以處理之案例，在適用上得視其具體
    情形，論以想像競合犯等語，且自然行為概念之一行為，原
    經法律評價為二以上之行為，且認有牽連關係而依牽連犯規
    定從一重處斷者，於牽連犯廢除施行後，宜改評價為單一行
    為，始合乎社會之通念。被告韋家翔與其他詐欺集團成員共
    同持偽造之公文書、冒用公務員身份向被害人徐福基詐騙存
    款行為，就一般社會通念，咸認只有一個行使偽造之公文書
    冒用公務員身份向被害人詐騙存款行為，然在法律評價上，
    實務上原認被告韋家翔有行使偽造公文書行為及詐欺取財行
    為之2行為（認詐欺取財與僭行公務員職權係一行為），復
    認2行為間有牽連關係，而應依牽連犯從一重罪處斷，立法
    將牽連犯規定刪除，並於95年7月1日施行，若猶將之評價為
    法律犯罪概念之2行為，而予以併合處罰，勢難以契合人民
    的感情，自宜改認被告係出於一個犯意，實行一個犯罪行為
    ，而侵害國家法益、社會法益及個人法益，該當於行使偽造
    公文書、僭行公務員職權、詐欺取財既遂罪之犯罪構成要件
    ，即一行為觸犯數罪名，而依想像競合犯論以刑法第216 條
    、第211條行使偽造公文書罪。
(六)、又查被告韋家翔於為上揭行使偽造公文書之犯行時已年滿20
    歲，為成年人，共同正犯即證人劉○宏係82年9月生，於行
    為時則係為14歲以上未滿18歲之少年，有其等年籍資料在卷
    可稽，則被告韋家翔與未滿18歲之少年劉○宏共同實施犯行
    使偽造公文書罪部分，應依兒童及少年福利法第70條第1項
    前段之規定（此項規定為少年事件處理法第85條第1項之特
    別規定，應優先適用），加重其刑。
(七)、爰審酌被告韋家翔正值青年，卻不思以正途取財，竟夥同其
    他詐騙集團成員假借公務機關名義，利用被害人對司法案件
    偵辦程序不熟悉之機會，冒充公務員，施用詐術騙取被害人
    之財物，嚴重損害人民對司法之信賴，破壞國家公權力機關
    之威信，且所詐得之財物為271萬元，所生損害非小，惟考
    及其年輕識淺，思慮未周，致為本件犯行，於該詐騙犯行參
    與之程度，其擔任之角色僅負責取款，其犯罪所得為1萬300
    0元，及犯後坦承犯行之犯後態度等一切情狀，量處如主文
    所示之刑，以資儆懲。
(八)、另公訴意旨雖以建請考量諭知上揭被告韋家翔令入勞動場所
    強制工作等語，然保安處分係對受處分人將來之危險性所為
    拘束其身體、自由之處置，以達教化與治療之目的，為刑罰
    之補充制度，本諸法治國家保障人權之原理及刑法之保護作
    用，其法律規定之內容，應受比例原則之規範，使保安處分
    之宣告，與行為人所為行為之嚴重性，行為人所表現之危險
    性，及對行為人未來行為之期待性相當，司法院大法官會議
    釋字第471號解釋可資參照。查本件被告韋家翔之犯罪行為
    值得非難，自不可取；惟本院衡酌其犯罪之動機、犯罪之情
    節，及其年輕識淺，犯後坦承犯行，其行為表現之嚴重性、
    危險性應非達於無可容忍之程度，依憲法比例原則之規範，
    認本件量處被告韋家翔如主文所示之刑，已足收懲儆之效，
    本件被告韋家翔參與犯罪次數為1次，尚難認其有犯罪之習
    慣，是本案尚未達須以保安處分預防矯治之程度而有施以強
    制工作之必要，爰不併予宣告強制工作，併此敘明。
(九)、末按，本件用以詐騙被害人徐福基之偽造「臺灣桃園地方法
    院檢察署監管科」文件3張，均已分別交付被害人徐福基收
    執而所有，自非屬被告韋家翔或共犯所有之物，自無從依法
    宣告沒收。惟其上如附表所示偽造「檢察行政處鑑」印文共
    3枚，依刑法第219條規定，不論屬於犯人與否，均應併予宣
    告沒收。
(十)、至起訴書認：被告韋家翔假冒法院人員而出示證件部分，另
    涉犯刑法第216條、第212條行使偽造特種文書罪嫌云云。然
    查：
１、證人即被害人徐福基於偵查中結證稱：伊被詐騙271萬元，
    伊接到國泰醫院電話，因為伊太太在該醫院看病，查到伊的
    資料，告訴伊牽扯到謀殺案，問伊銀行有無存款，檢察官要
    將伊的存款凍結，他們自稱是法院人員，要幫伊將存款保存
    起來，伊在同一日領款3次，向伊拿錢的人就是在庭上的被
    告韋家翔等語（見臺灣臺中地方法院檢察署99年度偵字第26
    791號偵查卷第231頁），則依證人所述，當日被告韋家翔取
    款時，其僅知對方為法院人員，然不知其職位為何。
２、被告韋家翔於本院審理時陳稱：伊當時下車時有出示證件給
    被害人看，但伊不清楚是何種證件，車手「西屯」叫伊下車
    換衣服，他給了伊1個證件，叫伊拿給被害人看，叫伊向被
    害人拿錢，並且將假公文交給被害人，但是伊沒有注意看該
    證件。證件上有換貼伊的照片，是在當天伊還沒到被害人約
    定地點之前，「西屯」叫伊去照相，照完相之後，伊就把照
    片交給他，是誰做的證件伊不清楚。當日伊直接將證件交給
    被害人看，沒有說伊是什麼樣的身分，沒有說伊是法院的人
    ，也沒有說這些錢是要幫他存起來，伊沒有和被害人談話，
    伊是將行動電話交給被害人聽，但沒有聽到被害人跟電話裡
    的人怎麼說的等語（見本院100年4月15日審理筆錄），則依
    被告韋家翔前開所述，當日其雖曾出示證件予被害人徐福基
    觀看，但未表明係何職位，其也不知該證件職銜為何。
３、又被告韋家翔上開所持以行使之證件並未扣案，實無從查證
    被告韋家翔究係冒用何種證件，本件依現存之證據尚未能積
    極證明被告韋家翔究係行使何種偽造之特種文書，是以公訴
    人所舉證據，在客觀上未達於通常一般人均不致有所懷疑之
    程度，且缺乏其他積極證據之情況下，自難單以被害人徐福
    基上開證稱，被告韋家翔曾自稱係法院人員，即得以推論其
    究係行使何種偽造特種文書。此外，復查無其他積極證據足
    資證明被告韋家翔有何公訴人所指行使偽造特種文書犯行，
    此部分本院無從形成被告韋家翔有行使偽造特種文書犯行之
    確信，自難以行使偽造特種文書罪相繩。此部分既不能證明
    被告韋家翔犯罪，原應就此部分被訴行使偽造特種文書犯行
    ，諭知被告韋家翔無罪，惟公訴人此部分犯行與前揭經本院
    論罪之行使偽造公文書、僭行公務員職權罪、詐欺取財罪行
    間，有想像競合犯裁判上一罪之關係，是就此部分爰不另為
    無罪之諭知。
據上論斷，應依刑事訴訟法第273條之1、第299條第1項前段，刑
法第28條、第158條第1項、第216條、第211條、第339條第1項、
第55條、第219條，兒童及少年福利法第70條第1項前段，刑法施
行法第1條之1第1項、第2項前段，判決如主文。
中　　華　　民　　國　 100　　年　　5 　　月　　6 　　日
                        臺灣臺中地方法院刑事第十三庭
                                法  官  劉麗瑛
以上正本證明與原本無異。
如不服本判決應於收受判決後10日內向本院提出上訴書狀，並應
敘述具體理由；其未敘述上訴理由者，應於上訴期間屆滿後20日
內向本院補提理由書（均須按他造當事人之人數附繕本）「切勿
逕送上級法院」。
                                書記官  王玟
中　　華　　民　　國　 100　　年　　5 　　月　　6 　　日
附錄論罪科刑法條
刑法第158條
冒充公務員而行使其職權者，處3 年以下有期徒刑、拘役或5 百
元以下罰金。
刑法第211條
偽造、變造公文書，足以生損害於公眾或他人者，處1 年以上7
年以下有期徒刑。
刑法第216條
行使第210 條至第215 條之文書者，依偽造、變造文書或登載不
實事項或使登載不實事項之規定處斷。
刑法第339條
意圖為自己或第三人不法之所有，以詐術使人將本人或第三人之
物交付者，處5 年以下有期徒刑、拘役或科或併科1 千元以下罰
金。
以前項方法得財產上不法之利益或使第三人得之者，亦同。
前二項之未遂犯罰之。
【附表】
┌──┬───────────────────┐
│編號│應沒收之印文                          │
├──┼───────────────────┤
│１  │偽造之「臺灣桃園地方法院地檢署監管科」│
│    │文件上之「檢察行政處鑑」印文參枚。    │
└──┴───────────────────┘
臺灣臺中地方法院刑事判決　　　　　　　100年度訴字第675號
公　訴　人　臺灣臺中地方法院檢察署檢察官
被　　　告　韋家翔
選任辯護人　林瓊嘉律師
上列被告因偽造文書等案件，經檢察官提起公訴（99年度少連偵
字第168、178號、99年度偵字第26791號、100年度偵字第929、
3708號 ），本院判決如下：
    主    文
韋家翔成年人與未成年人共同行使偽造公文書，足以生損害於公
眾及他人，處有期徒刑壹年貳月。扣案如附表所示之物沒收。
    犯罪事實及理由
一、犯罪事實：韋家翔經由友人介紹，得知真實姓名及年籍不詳
    綽號「西屯」之成年男子、少年劉○宏（民國82年9月生，
    真實姓名、年籍詳卷，由本院少年法庭另行處理）與不詳之
    成員所組成之詐欺集團，係以持偽造公文，假冒公務員身分
    之行詐方式，向民眾當面騙取款項，竟基於意圖為自己不法
    所有，而加入該詐欺集團，與該詐欺集團成員，共同基於行
    使偽造公文書、冒充公務員行使職權而詐欺取財之犯意聯絡
    ，先由集團成員於99年間某日，在不詳地點，以不詳方式，
    偽刻「檢察行政處鑑」之印章1枚，繼以之蓋於用以表示監
    管現金之「桃園地方法院地檢署監管科」性質上屬公文書之
    文件，而以此方式偽造該等公文書，足生損害於臺灣桃園地
    方法院檢察署對於機關公文管理之正確性，並持之為詐騙工
    具，而為如下之犯行：詐騙集團某不詳成員於99年8月11日
    上午8時30分許，撥打電話予徐福基，假冒係國泰醫院人員
    ，訛稱其配偶在該處就醫，因而查到其個人資料，其涉及謀
    殺案件，另由某不詳成員謊稱為臺灣桃園地方法院檢察署檢
    察官「江士彥」，向徐福基誆稱，因其為通緝犯，資料外洩
    而須凍結其存款，要求徐福基須自金融帳戶內提領款項，並
    將派員前往與其會合取款監管云云，致徐福基信以為真，陷
    於錯誤，該詐騙集團乃派出真實姓名、年籍不詳，綽號「西
    屯」之成年男子駕駛汽車搭載韋家翔、少年劉○宏，於同日
    上午11時至13時許，陸續在新竹縣竹東鎮○○路、朝陽路口
    ，長春路與新民路口，長春路、朝陽路口，均由韋家翔假冒
    法院人員下車取款，由少年劉○宏負責把風，俟徐福基分別
    自華南銀行、長春郵局、新豐郵局提領現金88萬、55萬、12
    8萬元後，於上揭三處路口，將該等款項交付予假冒法院人
    員之韋家翔，韋家翔即交付偽造「桃園地方法院地檢署監管
    科」公文書共3張予徐福基收執而行使之，足生損害於臺灣
    桃園地方法院檢察署對於機關公文管理之正確性、公信力及
    徐福基。於向徐福基詐騙得手後，旋由綽號「西屯」之人駕
    車搭載韋家翔、少年劉○宏逃逸，韋家翔因而取得1萬3000
    元之報酬。嗣徐福基於同日晚間即發覺受騙，經報警處理，
    而循線查得上情。
二、證據名稱：
(一)、被告韋家翔於警詢、偵查及本院審理時之自白。
(二)、證人即被害人徐福基於警詢、偵查中之證述（見內政部警政
    署刑事警察局刑案偵查卷第二卷第914、915、917-1、917-2
    頁、臺灣臺中地方法院檢察署99年度偵字第26791號偵查卷
    第231頁）、證人即同案被告劉○宏於警詢中之證述（見內
    政部警政署刑事警察局刑案偵查卷第一卷第713至717頁、72
    3至725頁）。
(三)、卷附之新竹縣政府警察局竹東分局竹東派出所受理刑事案件
    報案三單乙份、偽造「桃園地方法院地檢署監管科」公文書
    3張、被害人徐福基提供之存款明細影本乙份可參（見內政
    部警政署刑事警察局刑案偵查卷第一卷第726至728頁、第二
    卷第916、917頁）。
三、論罪科刑部分：
(一)、按「刑法上偽造文書罪，係著重於保護公共信用之法益，即
    使該偽造文書所載名義製作人實無其人，而社會上一般人仍
    有誤信其為真正文書之危險，仍難阻卻犯罪之成立」（最高
    法院54年臺上字第140號判例意旨參照）；又刑法上所稱之
    「公文書」，係指公務員職務上製作之文書，與其上有無使
    用「公印」無涉；若由形式上觀察，文書之製作人為公務員
    ，且文書之內容係就公務員職務上之事項所製作，即令該偽
    造之公文書上所載製作名義機關不存在，或該文書所載之內
    容並非該管公務員職務上所管轄，然社會上一般人既無法辨
    識而仍有誤信為真正之危險，仍難謂非公文書。本案偽造「
    桃園地方法院地檢署監管科」文件內各記載被害人徐福基因
    違反洗錢防制條例法，提存金額各為88萬元、55萬元、128
    萬元（其上均載明桃園地檢署檢察官「江士彥」），其上均
    蓋有偽造之「檢察行政處鑑」印文各1枚，並有文號（九十
    九年度存字第681號），足以使一般人誤信係公務員職務上
    製作之文書，即屬偽造之公文書。是被告韋家翔冒稱為法院
    人員，行使前開偽造之公文，而使被害人徐福基信以為真，
    陷於錯誤而交付前開款項，核其所為，係犯刑法第158條第1
    項之僭行公務員職權罪、第216條、第211條之行使偽造公文
    書罪及第339條第1項之詐欺取財罪。
(二)、次按「刑法上所謂公印或公印文，係專指表示公署或公務員
    資格之印信而言，即俗稱大印與小官章及其印文」（最高法
    院69年臺上字第693號判例意旨參照）；「至其形式凡符合
    印信條例規定之要件而製頒，無論為印、關防、職章、圖記
    ，如足以表示其為公務主體之同一性者，均屬之」（最高法
    院89年度臺上字第3155號判決意旨參照）。再按「刑法第21
    8條第1項所謂公印，係指公署或公務員所用之印信而言，否
    則即為普通印章（最高法院84年度臺上字第6118號判決意旨
    參照）。查本案偽造文書上所蓋之印文為「檢察行政處鑑」
    ，與臺灣桃園地方法院檢察署之機關正確全銜為「臺灣桃園
    地方法院檢察署印」不同，足見該偽造之印章並非依印信條
    例規定、由上級機關所製發、表示公署資格之印信，揆諸前
    開說明，自非公印，而僅屬普通印章；是本案偽造公文書上
    之「檢察行政處鑑」印文，並非公印文，公訴人認上開印文
    為公印文，尚有誤會，合予敘明。
(三)、又被告韋家翔及所屬之詐欺集團成員偽造「檢察行政處鑑」
    印章及蓋用前開印章偽造印文之行為，係偽造公文書之部分
    行為，其偽造公文書進而持之以行使，偽造公文書之低度行
    為應為行使之高度行為所吸收，均不另論罪。
(四)、被告與真實姓名、年籍不詳綽號「西屯」之成年男子及其他
    詐騙集團成員、少年劉○宏等人間，有犯意聯絡及行為分擔
    ，皆應論以共同正犯。
(五)、又按95年7月1日修正施行之刑法刪除牽連犯之立法理由稱：
    目前實務上以牽連犯予以處理之案例，在適用上得視其具體
    情形，論以想像競合犯等語，且自然行為概念之一行為，原
    經法律評價為二以上之行為，且認有牽連關係而依牽連犯規
    定從一重處斷者，於牽連犯廢除施行後，宜改評價為單一行
    為，始合乎社會之通念。被告韋家翔與其他詐欺集團成員共
    同持偽造之公文書、冒用公務員身份向被害人徐福基詐騙存
    款行為，就一般社會通念，咸認只有一個行使偽造之公文書
    冒用公務員身份向被害人詐騙存款行為，然在法律評價上，
    實務上原認被告韋家翔有行使偽造公文書行為及詐欺取財行
    為之2行為（認詐欺取財與僭行公務員職權係一行為），復
    認2行為間有牽連關係，而應依牽連犯從一重罪處斷，立法
    將牽連犯規定刪除，並於95年7月1日施行，若猶將之評價為
    法律犯罪概念之2行為，而予以併合處罰，勢難以契合人民
    的感情，自宜改認被告係出於一個犯意，實行一個犯罪行為
    ，而侵害國家法益、社會法益及個人法益，該當於行使偽造
    公文書、僭行公務員職權、詐欺取財既遂罪之犯罪構成要件
    ，即一行為觸犯數罪名，而依想像競合犯論以刑法第216 條
    、第211條行使偽造公文書罪。
(六)、又查被告韋家翔於為上揭行使偽造公文書之犯行時已年滿20
    歲，為成年人，共同正犯即證人劉○宏係82年9月生，於行
    為時則係為14歲以上未滿18歲之少年，有其等年籍資料在卷
    可稽，則被告韋家翔與未滿18歲之少年劉○宏共同實施犯行
    使偽造公文書罪部分，應依兒童及少年福利法第70條第1項
    前段之規定（此項規定為少年事件處理法第85條第1項之特
    別規定，應優先適用），加重其刑。
(七)、爰審酌被告韋家翔正值青年，卻不思以正途取財，竟夥同其
    他詐騙集團成員假借公務機關名義，利用被害人對司法案件
    偵辦程序不熟悉之機會，冒充公務員，施用詐術騙取被害人
    之財物，嚴重損害人民對司法之信賴，破壞國家公權力機關
    之威信，且所詐得之財物為271萬元，所生損害非小，惟考
    及其年輕識淺，思慮未周，致為本件犯行，於該詐騙犯行參
    與之程度，其擔任之角色僅負責取款，其犯罪所得為1萬300
    0元，及犯後坦承犯行之犯後態度等一切情狀，量處如主文
    所示之刑，以資儆懲。
(八)、另公訴意旨雖以建請考量諭知上揭被告韋家翔令入勞動場所
    強制工作等語，然保安處分係對受處分人將來之危險性所為
    拘束其身體、自由之處置，以達教化與治療之目的，為刑罰
    之補充制度，本諸法治國家保障人權之原理及刑法之保護作
    用，其法律規定之內容，應受比例原則之規範，使保安處分
    之宣告，與行為人所為行為之嚴重性，行為人所表現之危險
    性，及對行為人未來行為之期待性相當，司法院大法官會議
    釋字第471號解釋可資參照。查本件被告韋家翔之犯罪行為
    值得非難，自不可取；惟本院衡酌其犯罪之動機、犯罪之情
    節，及其年輕識淺，犯後坦承犯行，其行為表現之嚴重性、
    危險性應非達於無可容忍之程度，依憲法比例原則之規範，
    認本件量處被告韋家翔如主文所示之刑，已足收懲儆之效，
    本件被告韋家翔參與犯罪次數為1次，尚難認其有犯罪之習
    慣，是本案尚未達須以保安處分預防矯治之程度而有施以強
    制工作之必要，爰不併予宣告強制工作，併此敘明。
(九)、末按，本件用以詐騙被害人徐福基之偽造「臺灣桃園地方法
    院檢察署監管科」文件3張，均已分別交付被害人徐福基收
    執而所有，自非屬被告韋家翔或共犯所有之物，自無從依法
    宣告沒收。惟其上如附表所示偽造「檢察行政處鑑」印文共
    3枚，依刑法第219條規定，不論屬於犯人與否，均應併予宣
    告沒收。
(十)、至起訴書認：被告韋家翔假冒法院人員而出示證件部分，另
    涉犯刑法第216條、第212條行使偽造特種文書罪嫌云云。然
    查：
１、證人即被害人徐福基於偵查中結證稱：伊被詐騙271萬元，
    伊接到國泰醫院電話，因為伊太太在該醫院看病，查到伊的
    資料，告訴伊牽扯到謀殺案，問伊銀行有無存款，檢察官要
    將伊的存款凍結，他們自稱是法院人員，要幫伊將存款保存
    起來，伊在同一日領款3次，向伊拿錢的人就是在庭上的被
    告韋家翔等語（見臺灣臺中地方法院檢察署99年度偵字第26
    791號偵查卷第231頁），則依證人所述，當日被告韋家翔取
    款時，其僅知對方為法院人員，然不知其職位為何。
２、被告韋家翔於本院審理時陳稱：伊當時下車時有出示證件給
    被害人看，但伊不清楚是何種證件，車手「西屯」叫伊下車
    換衣服，他給了伊1個證件，叫伊拿給被害人看，叫伊向被
    害人拿錢，並且將假公文交給被害人，但是伊沒有注意看該
    證件。證件上有換貼伊的照片，是在當天伊還沒到被害人約
    定地點之前，「西屯」叫伊去照相，照完相之後，伊就把照
    片交給他，是誰做的證件伊不清楚。當日伊直接將證件交給
    被害人看，沒有說伊是什麼樣的身分，沒有說伊是法院的人
    ，也沒有說這些錢是要幫他存起來，伊沒有和被害人談話，
    伊是將行動電話交給被害人聽，但沒有聽到被害人跟電話裡
    的人怎麼說的等語（見本院100年4月15日審理筆錄），則依
    被告韋家翔前開所述，當日其雖曾出示證件予被害人徐福基
    觀看，但未表明係何職位，其也不知該證件職銜為何。
３、又被告韋家翔上開所持以行使之證件並未扣案，實無從查證
    被告韋家翔究係冒用何種證件，本件依現存之證據尚未能積
    極證明被告韋家翔究係行使何種偽造之特種文書，是以公訴
    人所舉證據，在客觀上未達於通常一般人均不致有所懷疑之
    程度，且缺乏其他積極證據之情況下，自難單以被害人徐福
    基上開證稱，被告韋家翔曾自稱係法院人員，即得以推論其
    究係行使何種偽造特種文書。此外，復查無其他積極證據足
    資證明被告韋家翔有何公訴人所指行使偽造特種文書犯行，
    此部分本院無從形成被告韋家翔有行使偽造特種文書犯行之
    確信，自難以行使偽造特種文書罪相繩。此部分既不能證明
    被告韋家翔犯罪，原應就此部分被訴行使偽造特種文書犯行
    ，諭知被告韋家翔無罪，惟公訴人此部分犯行與前揭經本院
    論罪之行使偽造公文書、僭行公務員職權罪、詐欺取財罪行
    間，有想像競合犯裁判上一罪之關係，是就此部分爰不另為
    無罪之諭知。
據上論斷，應依刑事訴訟法第273條之1、第299條第1項前段，刑
法第28條、第158條第1項、第216條、第211條、第339條第1項、
第55條、第219條，兒童及少年福利法第70條第1項前段，刑法施
行法第1條之1第1項、第2項前段，判決如主文。
中    華    民    國   100    年    5     月    6     日
                        臺灣臺中地方法院刑事第十三庭
                                法  官  劉麗瑛
以上正本證明與原本無異。
如不服本判決應於收受判決後10日內向本院提出上訴書狀，並應
敘述具體理由；其未敘述上訴理由者，應於上訴期間屆滿後20日
內向本院補提理由書（均須按他造當事人之人數附繕本）「切勿
逕送上級法院」。
                                書記官  王玟
中    華    民    國   100    年    5     月    6     日
附錄論罪科刑法條
刑法第158條
冒充公務員而行使其職權者，處3 年以下有期徒刑、拘役或5 百
元以下罰金。
刑法第211條
偽造、變造公文書，足以生損害於公眾或他人者，處1 年以上7
年以下有期徒刑。
刑法第216條
行使第210 條至第215 條之文書者，依偽造、變造文書或登載不
實事項或使登載不實事項之規定處斷。
刑法第339條
意圖為自己或第三人不法之所有，以詐術使人將本人或第三人之
物交付者，處5 年以下有期徒刑、拘役或科或併科1 千元以下罰
金。
以前項方法得財產上不法之利益或使第三人得之者，亦同。
前二項之未遂犯罰之。
【附表】
┌──┬───────────────────┐
│編號│應沒收之印文                          │
├──┼───────────────────┤
│１  │偽造之「臺灣桃園地方法院地檢署監管科」│
│    │文件上之「檢察行政處鑑」印文參枚。    │
└──┴───────────────────┘
